臺灣臺中地方法院刑事判決　　　　　　　　　　　　　九十四年度訴字第四六二號
　　公　訴　人　臺灣臺中地方法院檢察署檢察官
　　被　　　告　甲○○
右列被告因偽造文書等案件，經檢察官提起公訴（九十三年度偵緝字第一二八一號）
，本院合議庭裁定由受命法官獨任進行簡式審判程序，本院判決如左：
    主  文
甲○○連續意圖為自己不法之所有，而侵占對於業務上所持有之物，處有期徒刑拾月
；如附表編號一、二所示之印章及編號三、四所示之署押及印文，均沒收。
    犯罪事實
一、甲○○於民國八十七年八月起至八十九年十月間，受僱設在臺中市○○路○段二
    七九號丙○○○股份有限公司北台中分公司（下稱丙○○○公司）擔任業務員，
    負責汽車銷售及向客戶收取訂金、車款、保險費、維修費及配件費等業務，為從
    事業務之人。竟基於意圖為自己不法所有及行使偽造私文書之概括犯意，且以行
    使偽造私文書以遂行其侵占業務上所收取之款項之方式，而為如下犯行：
  (一)王再發於八十九年五月二十四日，經由甲○○向丙○○○公司訂購之中華廠牌、
    七五四四Ｔ型之客貨汽車一輛，約定購車款新台幣（下同）五十萬元、保險費二
    萬九千二百八十三元、申辦牌照費一萬二千二百二十二元、其他費用九百九十五
    元，合計現金五十四萬二千五百元，且王再發係以現金付款方式購車；詎甲○○
    竟明知王再發已付清所有購車相關款項，並無與丙○○○公司訂立附條件買賣契
    約之意，且未經王再發之同意或授權，即委託不詳刻印店之成年人代為刻印，而
    偽造王再發名義之印章一顆，而以在附條件買賣契約書上偽造王再發名義之署押
    及印文之方式，偽造王再發與丙○○○公司之附條件買賣契約書，約定王再發係
    以附條件買賣之方式向丙○○○公司購車，自八十九年七月二十六日起至九十二
    年六月二十六日止，分三十六期給付，每期每月應給付一萬三千二百八十元，並
    於偽造完成後，將之提出交付予丙○○○公司而行使之，而足生損害於王再發及
    丙○○○公司，而以此方法，將王再發所交付之購車等款項，除辦理附條件買賣
    動產擔保登記之手續費三千元、購車訂金二萬一千元、購車前款九萬四千元外，
    均予易持有為所有之意思，而將王再發所交付款項中之四十二萬四千五百元予以
    侵占入己，其後又繳交三期分期款共計三萬九千八百四十元予丙○○○公司。
  (二)郭雅苓於八十九年八月三十日，經由甲○○向丙○○○公司訂購之中華廠牌、Ｓ
    ＰＡＣＥ  ＧＥＡＲ型休旅車一輛，並於訂車時即交付甲○○購車款六十九萬九
    千元、保險費五千二百八十八元、申辦牌照費一萬元，合計現金七十一萬四千二
    百八十八元，且係以現金付款方式購車；詎甲○○竟明知郭雅苓已付清所有購車
    相關款項，並無與丙○○○公司訂立附條件買賣契約之意，且未經郭雅苓之同意
    或授權，即委託不詳刻印店之成年人代為刻印，而偽造郭雅苓名義之印章一顆，
    而以在附條件買賣契約書上偽造郭雅苓名義之署押及印文之方式，偽造郭雅苓與
    丙○○○公司之附條件買賣契約書，約定郭雅苓係以附條件買賣之方式向丙○○
    ○公司購車，自八十九年十月一日起至九十一年九月一日止，分二十四期給付，
    每期每月應給付一萬八千八百四十元，並於偽造完成後，將之提出交付予丙○○
    ○公司而行使之，而足生損害於郭雅苓及丙○○○公司，而以此方法，將郭雅苓
    所交付之購車等款項，除辦理附條件買賣動產擔保登記之手續費三千元、購車訂
    金二萬一千元、購車前款二十五萬三千元外，均予易持有為所有之意思，而將郭
    雅苓所交付款項中之四十三萬七千二百八十八元予以侵占入己，其後則僅繳交一
    期分期款一萬八千八百四十元予丙○○○公司。
  (三)於八十九年九月十八日，將向丙○○○公司客戶柯美鈴所收取汽車配件費一萬二
    千六百元、保險費三萬一千八百九十七元，合計四萬四千四百九十七元之款項，
    予以易持有為所有之意思，而予以侵占入己，未繳付給丙○○○公司。
  (四)蔡凱信於八十九年九月三十日，經由甲○○向丙○○○公司訂購之中華廠牌、二
    二五０型客貨車一輛，應給付包括購車款三十八萬四千七百元、保險費二萬元、
    申辦牌照費六千五百元、配件款五千八百元，蔡凱信並交付現金四十一萬元予甲
    ○○收受，詎甲○○竟未將所收取之款項繳回丙○○○公司，而僅繳交蔡凱信購
    車訂金二萬一千元予匯豐公司，餘款則改以甲○○之夫林偉勝簽發之票號為ＡＣ
    0000000號、發票日八十九年九月三十日、付款人為華南商業銀行台中民
    族路分行、面額三十九萬元之支票一紙予丙○○○公司（嗣經退票），用以搪塞
    其侵佔款項之事實，甲○○以此方式侵佔三十八萬九千元入己。
  (五)昶亨食品有限公司（下稱昶亨公司）於八十九年十月九日，經由甲○○向丙○○
    ○公司訂購之中華廠牌、六二０五Ｋ型貨車一輛，應給付包括購車款二十四萬元
    、保險費一萬五千六百元、申辦牌照費四千元，合計二十五萬九千六百元，昶亨
    公司並交付付款人為臺灣銀行西屯分行，票號0000000號、面額二十四萬
    元，票號0000000號、面額一萬五千六百元，票號0000000號、面
    額四千元之即期支票三紙予甲○○收受，詎甲○○竟未將所收取之支票款項繳回
    丙○○○公司，而易持有為所有之意思，予以侵占入已。
  (六)又自八十九年八月二十八日起，至同年十月二十四日止，侵占收受其業務上應繳
    回丙○○○公司之車輛維修款一萬八千四百七十一元及向協力廠商購買之配件費
    五萬一千四百十元入己。
二、案經丙○○○公司訴由臺灣臺中地方法院檢察署檢察官偵查起訴。
    理  由
一、右揭事實，業據被告甲○○於偵查及本院審理時均坦白不諱，核與告訴人代理人
    洪秀英、乙○○分於檢察官訊問時所指述之情節大致相符，並有告訴人提出之丙
    ○○○股份有限公司訂車契約書、切結書、附條件買賣契約書、客戶分期繳款記
    錄查詢、營業所客戶繳款明細表、配件代辦委託單、支票影本（發票人林偉勝）
    、汽車險保險收據、汽車人身意外傷害保險要保書及保費帳單、發票、修理工作
    單、營業所委託保養廠安裝明細表、匯豐公司結帳清單等書證在卷可稽，應認被
    告之自白與事實相符，而得為證據。本件事證已經明確，被告犯行洵堪認定，應
    依法論科。
二、查被告未經被害人王再發、郭雅苓之同意或授權，即擅以偽造印章、印文及署押
    於附條件買賣契約書上，而偽造被害人名義之王再發、郭雅苓附條件買賣契約書
    ，並提出行使交付丙○○○公司之承辦人員，致該公司承辦人員誤以為被害人王
    再發、郭雅苓有訂定附條件買賣契約之意思，而同意簽約，可能增加被害人王再
    發、郭雅苓民事上之負擔；且丙○○○公司亦因不知被害人王再發、郭雅苓已經
    給付全部車款，而同意以分期付款方式買賣汽車，顯足生損害於被害人王再發、
    郭雅苓及丙○○○公司。核被告所為，係犯刑法第二百十六條、第二百十條之行
    使偽造私文書罪、第三百三十六條第二項業務侵占罪；被告偽造私文書後，復持
    以行使，其偽造之低度行為為行使之高度行為吸收；偽造私文書內之署押及印文
    ，為構成文書之一部，所偽刻之印章，為偽造之階段行為，均不另論罪。被告為
    偽造如附表編號三、四所示之附條件買賣契約書，而偽刻如附表編號一、二所示
    印章，然查一般人並無刻印之技術與設備，顯係利用不知情之不詳姓名之成年人
    所代為刻製者，為間接正犯。被告所為先後多次行使偽造私文書及業務侵占犯行
    ，均時間緊接，所犯各係構成要件相同之罪名，顯均係基於概括犯意反覆為之，
    均為連續犯，應各依刑法第五十六條規定論以一罪，並分別加重其刑。被告行使
    偽造私文書之目的係用以遂行其業務侵占犯行，所犯行使偽造私文書罪與業務侵
    占罪間，有手段目的之牽連關係，為牽連犯，應依刑法第五十五條後段規定，從
    一重之刑法第三百三十六條第二項業務侵占罪處斷。爰審酌被告因缺款花用即遽
    而侵占其業務上持有款項之犯罪動機、目的，本件以行使偽造私文書方式，遂行
    其業務侵占之犯罪手段，被告未有犯罪前科之品行尚端（有臺灣臺中地方法院檢
    察署刑案資料查註紀錄表及臺灣高等法院被告全國前案紀錄表各一件在卷可稽）
    ，因犯罪所生之損害約達一百六十萬元，及犯後迄今並未與告訴人丙○○○公司
    達成民事上之和解或賠償所侵占之款項，並坦承犯罪之犯後態度尚稱良好等一切
    情狀，量處如主文所示之刑，以示懲儆。末查，被告所偽造如附表編號三、四所
    示之附條件買賣契約書，業經被告提出行使交付丙○○○公司，已非被告所有；
    然如附表編號一、二所示偽造之印章及編號三、四所示偽造之印文及署押，不問
    屬於犯人與否，均應依刑法第二百十九條規定宣告沒收。
據上論斷，應依刑事訴訟法第二百七十三條之一第一項、第二百九十九條第一項前段
，刑法第五十六條、第二百十六條、第二百十條、第三百三十六條第二項、第五十五
條後段、第二百十九條，罰金罰鍰提高標準條例第一條前段，判決如主文。
中      華      民      國      九十四      年    三    月    二十五    日
                                    臺灣臺中地方法院刑事第十一庭
                                        法  官  林  源  森
右正本證明與原本無異
如不服本判決，應於收受本判決後十日內向本院提出上訴書狀，其未敘述上訴理由者
，並得於提起上訴後十日內向本院補提理由書狀（均須按他造當事人之人數附繕本）
「切勿逕送上級法院」
                                              書記官
中      華      民      國      九十四年    三    月    二十五    日
附表：
一、偽造「王再發」名義之印章壹顆。
二、偽造「郭雅苓」名義之印章壹顆。
三、偽造之王再發與丙○○○股份有限公司之附條件買賣契約書上偽造之「王再發」
    名義之署押及印文各貳枚。
四、偽造之郭雅苓與丙○○○股份有限公司之附條件買賣契約書上偽造之「郭雅苓」
    名義之署押及印文各貳枚。
附錄本案論罪科刑法條全文：
中華民國刑法第二百一十條
(偽造變造私文書罪)
偽造、變造私文書，足以生損害於公眾或他人者，處五年以下有期徒刑。
中華民國刑法第二百一十六條
(行使偽造變造或登載不實之文書罪)
行使第二百十條至第二百十五條之文書者，依偽造、變造文書或登載不實
事項或使登載不實事項之規定處斷。
中華民國刑法第三百三十六條
(公務公益侵占罪、業務侵占罪)
對於公務上或因公益所持有之物，犯前條第一項之罪者，處一年以上七年
以下有期徒刑，得併科五千元以下罰金。
對於業務上所持有之物，犯前條第一項之罪者，處六月以上五年以下有期
徒刑，得併科三千元以下罰金。
前二項之未遂犯罰之。
